【裁判字號】    91,訴,2187
【裁判日期】    921117
【裁判案由】    給付貨款
【裁判全文】
臺灣桃園地方法院民事判決  九十一年度訴字第二一八七號
    原      告  佑樺科技有限公司
?
    法定代理人  丙○○
    送達代收人  乙○○
                徐美玲
    被      告  甲○○
    訴訟代理人  鍾于漩
右當事人間請求給付貨款事件，於民國九十二年十一月三日言詞辯論終結，本院決如
左：
    主      文
被告應給付原告新台幣伍拾貳萬陸仟玖佰柒拾伍元，及自民國九十一年十月十八日起
至清償日止，按年息百分之五計算之利息。
訴訟費用由被告負擔。
本判決於原告以新台幣壹拾柒萬陸仟元供擔保後，得假執行。
    事      實
甲、原告方面
一、聲明：如判決主文所示。
二、陳述：
    （一）被告於民國九十年七月至九十一年五月間向原告訂購貨物，貨款總計三百
          八十三萬零六百七十四元，被告迄今僅給付貨款三百三十萬三千六百九十
          九元，被告雖曾交付票號AM0000000、發票日九十一年六月十日、金額
          十二萬元、付款人台灣銀行新竹分行、票號GB0000000、發票日九十一
          年七月十五日、金額十二萬三千六百元、付款人華南商業銀行新生分行之
          支票二張，及新竹國際商業銀行取款金額各十萬元之取款條二紙以為貨款
          清償之擔保，惟前揭被告所交付之支票及銀行取款條均未兌現，故尚有五
          十二萬六千九百七十五元貨款未受清償。
    （二）對被告抗辯之陳述
          (1)兩造之買賣關係存在九十年七月至九十一年五月間，原告第一次於九十
            二年四月二十九日所提之陳報狀，僅係針對九十年十二月至九十一年二
            月間之貨款請求，係由於被告之前雖有支付部分貨款，但從開始交易日
            起開始銷帳，僅夠銷帳至九十年十一月，自九十年十二月起被告所支付
            部分之貨款便已不足支付，故原告第一次陳報狀僅針對九十年十二月至
            九十一年五月間之帳款陳報，被告所曾支付予原告之貨款金額，應自九
            十年七月開始銷帳，而不應從九十年十二月開始銷帳，因此被告所有訂
            購貨物總金額三百八十三萬零六百七十四元，扣除被告交易期間所有交
            付之貨款三百三十萬三千六百九十九元，尚餘五十二萬六千九百七十五
            元。
          (2)原告雖曾多次向被告請款，但被告並非每次均有兌現，其中有支票經提
            示未獲兌現，亦有被告交給原告銀行取款條供原告直接去領款，但其存
            戶裡之餘額卻不足，因此不得僅依原告曾向被告請款之金額來計算被告
            已交付之貨款。
三、證據：提出應收帳款明細表（九十年七月）二紙、應收帳款明細表（期間九十年
          八月一日至九十一年五月二十二日）五紙、收款明細表（期間九十年七月
          九日至九十一年七月二日）五紙、支票暨退票理由單二紙、取款憑條一紙
          、被告存摺節本、客戶簽收單（含送貨單、出貨單、出貨退回單、銷貨單
          、銷退單）九十六紙等為證。
乙、被告方面
    被告未於最後言詞辯論期日到場，據其以前到場所為陳述及提出書狀略述如後：
一、聲明：原告之訴駁回，訴訟費用由原告負擔。
二、陳述：
    （一）被告積欠原告之貨款應僅有十多萬元，至於原告認買賣貨款係存在九十年
          十二月至九十一年二月間，無非以原告所列之電腦報表及出貨單據為憑，
          然該電腦報表為其單方所提供，其真實性恐有疑問，又原告提出之出貨單
          ，有部分並無被告收受之簽名，被告亦否認其真實性。
    （二）原告前稱被告向其購貨之貨款自九十年八月至九十一年五月二十二日止，
          其出貨總金額為二百八十八萬二百四十九元，嗣又改稱三百八十三萬六百
          七十四元，其中價差之大，原告豈有可能出錯誤，其中之證物及出貨單應
          屬原告為求達成其貨款數額，而私下製作，應不足採。
三、提出台灣桃園地方法院檢署檢察官九十一年度偵字第一七五八三號不起訴處分書
    一件、九十年八月二日至九十一年七月三日之付款簽收簿二十七張。
丙、本院依職權調閱台灣桃園地方法院檢署檢察官九十一年度偵字第一七五八三號偵
    查卷宗。
    理      由
一、程序方面：
    （一）被告未於最後言詞辯論期日到場，核無民事訴訟法第三百八十六條各款所
          列情形，爰依原告聲請，由其一造辯論而為判決。雖被告於言詞辯論終結
          後，另具狀陳明因本院寄發傳票之地址係其過去工作之居所，其並未居住
          於該址，待第三人輾轉交至被告時已逼近庭訊之時點，故而違誤辯論期日
          ，聲請另定期日再開言詞辯論云云。惟查：被告曾受送達，卻未曾向本院
          陳明變更送達處所，且本件最後言詞辯論通知書已於期前合法送達被告及
          其訴訟代理人，此有送達證書可稽，且本件事證已明，為免被告藉故延滯
          訴訟，本院認無再開言詞辯論之必要，合先敘明。
    （二）按訴狀送達後，原告不得將原訴變更或追加他訴，但擴張或減縮應受判決
          事項之聲明者，不在此限，民事訴訟法第二百五十五條第一項第三款定有
          明文。本件原告原先起訴聲明被告應給付六十四萬五千四百十一元及其法
          定遲延利息，惟訴訟中因被告提出付款簽收簿，經核算後認為被告已付價
          款十一萬八千四百三十六元，因而減縮聲明請求如主文所示之金額及其法
          定遲延利息，性質上屬於減縮應受判決事項之聲明，合於前開規定，程序
          上並無不合。
二、原告起訴主張：被告於九十年七月至九十一年五月間，陸續向其訂購電子產品，
    貨款總額三百八十三萬零六百七十四元，然被告迄今僅給付貨款三百三十萬三千
    六百九十九元，故依買賣契約請求被告給付如主文所示之金額及其法定遲延利息
    。被告則以：原告憑以認定買賣貨款之電腦報表為其單方製作，其真實性可疑，
    又所提之出貨單亦有部分未經其簽名收受，均不足以認定其積欠貨款五十二萬六
    千九百七十五元之事實等語資為抗辯。
三、原告主張被告積欠貨款之事實，業據其提出應收帳款明細表（九十年七月）二紙
    、應收帳款明細表（期間九十年八月一日至九十一年五月二十二日）五紙、收款
    明細表（期間九十年七月九日至九十一年七月二日）五紙、客戶簽收單（含送貨
    單、出貨單、出貨退回單、銷貨單、銷退單）九十六紙等為證。被告雖不爭執兩
    造間買賣交易事實，惟否認積欠原告貨款高達五十二萬六千九百七十五元，而以
    前揭情詞抗辯，然在九十二年七月二十三日原告提出包括被告親筆簽名之客戶簽
    收單等物證，繕本並交由被告訴訟代理人收受後，被告及其訴訟代理人就未再到
    場或以書狀作任何聲明或陳述。經查，原告提出之應收帳款明細表、收款明細表
    雖係其單方製作之文件，惟前者乃根據被告簽收之送貨單、出貨單、出貨退回單
    、銷貨單、銷退單等記錄作成，此有客戶簽收單計九十六紙在卷可供核對，依應
    收帳款明細表記錄九十年八月一日至九十一年五月二十二日間之貨款總額為二百
    八十八萬零二百四十九元，若往前回溯自九十年七月起算貨款總額則達三百八十
    三萬零六百七十四元，並無同段時期應收帳款金額大有出入之情，被告辯稱原告
    就同段時期之貨款竟有二百八十八萬二百四十九元、三百八十三萬六百七十四元
    之價差，而指摘原告所提之證物及出貨單乃原告為求達成其貨款數額，而私下製
    作之詞，顯不足採。再查，原告單方製作之收款明細表上列載被告自九十年八月
    一日至九十一年五月二十二日止之付款總額為二百三十五萬三千二百七十四元，
    再往前溯自九十年七月起算至九十一年五月二十二日止，被告付款總額更是高達
    三百三十萬三千六百九十九元，較被告所提九十年八月二日至九十一年七月三日
    之付款簽收簿上登錄原告請款總額三百一十萬零八千二百八十四元為高，遑論被
    告並未爭執，且據原告提出之支票暨退票理由單及不獲提領之銀行取款條為證，
    被告尚有為清償貨款而交付票號AM0000000、發票日九十一年六月十日、金額
    十二萬元、付款人台灣銀行新竹分行、票號GB0000000、發票日九十一年七月
    十五日、金額十二萬三千六百元、付款人華南商業銀行新生分行之支票二紙跳票
    ，及新竹國際商業銀行取款金額各十萬元之取款條二紙無法提領，應自已登錄之
    原告請款數額再予扣除。故被告空言否認原告所提之應收帳款明細表、收款明細
    表之真實性，陳稱僅欠貨款十餘萬元，洵不足取。
四、從而原告依買賣之法律關係，請求被告給付積欠之貨款及法定遲延利息，於法並
    無不合，自應予准許。又原告陳明願供擔保，請求宣告假執行，經核無不合，爰
    酌定相當擔保金額准許之。
五、據上論結，本件原告之訴為有理由，依民事訴訟法第三百八十五條第一項前段、
    第七十八條、第三百九十條第二項，判決如主文。
中      華      民      國    九十二    年    十一      月      十七    日
                                臺灣桃園地方法院民事第一庭
~B法      官  劉雪惠
右為正本係照原本作成
如對本判決上訴，須於判決送達後廿日內向本院提出上訴狀
中      華      民      國    九十二    年    十一      月      十七    日
~B法院書記官  李劍龍


司法院資訊處製作；財團法人民間司法改革基金會備份。
